---
title: "Wykaz częstotliwości występowania depresji u studentów"
author: "Norbert Dominkiewicz"
date: "`r Sys.Date()`"
output: pdf_document
---

## Biblioteki

tidyverse, scales, psych

```{r}
library(tidyverse)
library(scales)
library(psych)
```
## Wczytanie i przegląd danych
```{r}
dane <- read_csv("student_depression_dataset.csv")
head(dane)
```

## Wykresy

```{r}
wykres1 <- dane[601:750, ] |>
  ggplot(aes(x = Age, y = after_stat(count) / sum(after_stat(count)))) +
  geom_bar(color = "brown", fill = "antiquewhite") +
  scale_y_continuous(labels = percent) +
  labs(title = "Rozkład wieku u studentów", x = "Wiek", y = "Odsetek badanych") +
  theme_bw() +
  theme(axis.text.y = element_text(angle = 25, color = "darkgreen"),
  plot.title = element_text(hjust = 0.5, color = "darkred"))

wykres1

wykres2 <- dane[401:550, ] |>
  ggplot(aes(x = `Study Satisfaction`, fill = Gender)) +
  geom_histogram(bins = 10, color = "black", position = "dodge") +
  labs(title = "Rozkład satysfakcji studentów u danej płci", x = "Poziom Satysfakcji", y = "Liczebność") +
  theme_bw() +
  theme(axis.text.y = element_text(angle = 25, color = "darkgreen"),
        plot.title = element_text(hjust = 0.5, color = "darkred"))

wykres2

wykres3 <- dane[801:950, ] |>
  group_by(`Sleep Duration`) |>
  summarise(count = n(), .groups = "drop") |>
  arrange(desc(count)) |>
  mutate(fraction = count / sum(count), ymax = cumsum(fraction), ymin = c(0, head(ymax, n = -1))) |>
  ggplot(aes(ymax = ymax, ymin = ymin, xmax = 4, xmin = 3, fill = `Sleep Duration`)) +
  geom_rect(color = "white") +
  coord_polar(theta = "y") +
  xlim(c(2, 4)) +
  theme_void() +
  labs(title = "Czas snu studentów dla 150 rekordów",
       fill = "Sleep Duration") +
  scale_fill_brewer(palette = "Set2") +
  theme(plot.title = element_text(hjust = 0.5, color = "darkred", size = 14))

wykres3


```


### Policzone parametry liczbowe i pozycyjne

# Liczbowe

<!-- średnia, odchylenie, mediana, kurtoza, min, max, wariancja -->

1. Wiek
```{r}
wiek <- dane %>%
  select(Age) %>%
  describe()

wariancja1 <- wiek$sd
wariancja1^2

```

2. Średnia ocen
```{r}
sredniaOcen <- dane %>%
  select(CGPA) %>%
  describe()

wariancja2 <- sredniaOcen$sd
wariancja2^2
```

3. Presja
```{r}
presja <- dane %>%
  select(`Academic Pressure`) %>%
  describe()

wariancja3 <- presja$sd
wariancja3^2
```

4. Czas pracy/nauki
```{r}
czasPracy <- dane %>%
  select(`Work/Study Hours`) %>%
  describe()

wariancja4 <- czasPracy$sd
wariancja4^2
```

5. Satysfakcja ze studiów w skali 1 - 5
```{r}
satysfakcja <- dane %>%
  select(`Study Satisfaction`) %>%
  describe()

wariancja5 <- satysfakcja$sd
wariancja5^2
```

6. Stres finansowy w skali 1 - 5
```{r}
stresFinansowy <- dane %>%
  select(`Financial Stress`) %>%
  describe()

wariancja6 <- stresFinansowy$sd
wariancja6^2
```

# Parametry pozycyjne

<!-- mediana, q1, q3, mininum, maksimum -->

### Przedziały ufności

# Liczbowe

Przedziały ufności:

Dla średniej: Można użyć funkcji t.test() (Lab04, sekcja 3.3) lub ZTest() z biblioteki DescTools (Lab05).

Dla mediany: Test Wilcoxona (wilcox.test(), Lab06).

Dla wariancji: varTest() z biblioteki EnvStats (Lab05).

Dla frakcji: prop.test() lub binom.test() (Lab05).

Testowanie hipotez:

Średnie: t.test() (Lab05).

Mediany: wilcox.test() (Lab06).

Wariancje: var.test() (Lab05).

Frakcje: prop.test() (Lab05).

3. Analiza regresji
Regresja liniowa: Użycie funkcji lm() (przykłady w Lab06, sekcja 3.3). Testowanie istotności współczynników za pomocą summary(lm_model).

Testy związane z regresją: Sprawdzenie założeń (normalność reszt, homoskedastyczność) za pomocą testów Shapiro-Wilka (shapiro.test()) i Breuscha-Pagana (lmtest::bptest()).

a) Parametry liczbowe i pozycyjne
🔹 Lab01 (Podstawy R):

Typy danych (str. 3-6) - np. konwersja zmiennych na czynniki (factor())

Obliczenia podstawowe (str. 10-11) - mean(), sd(), quantile()

//////////////////////

Wymaganie projektu	Źródło w laboratoriach	Gotowy kod?
a) Parametry	Lab01 (3-6), Lab03 (3-9)	✅ Tak
b) Przedziały	-	❌ Nie
c) Testy	Lab03 (7)	❌ Częściowo
d) Wykresy	Lab02 (6-35)	✅ Tak
e) Regresja	-	❌ Nie
f) Interpretacja	Lab02 (12-20)	✅ Tak
💡 Propozycja działania:

Zacznij od części (a) i (d) - masz tam gotowe rozwiązania

Do przedziałów ufności (b) użyj powyższej funkcji przedzial_ufnosci_sredniej()

W testach hipotez (c) skup się na:

r
shapiro.test() # normalność
t.test()       # średnie
wilcox.test()  # mediany



